【裁判字號】    98,事聲,46
【裁判日期】    981127
【裁判案由】    返還提存物
【裁判全文】
臺灣新竹地方法院民事裁定              98年度事聲字第46號
    異  議  人  豪志工程股份有限公司
                          2樓.
    法定代理人  甲○○
                          號1.
    相  對  人  峰旗企業有限公司
                          號
    法定代理人  乙○○
                          1號.
上列當事人間請求返還提存物事件，異議人對於民國98年10月28
日本院98年度司聲字第206號裁定提出異議，本院裁定如下：
    主  文
異議駁回。
    理  由
一、本件相對人於原法院聲請意旨略以：緣相對人前遵本院93年
    度裁全字第920 號民事裁定為擔保假扣押之執行，曾提供新
    臺幣（下同）820,000 元為擔保，以本院93年度存字第663
    號提存事件提存，並聲請本院以93年度執全字第470 號假扣
    押執行在案。茲相對人前遵本院93年度聲字第667 號民事裁
    定，就假扣押所保全之請求提起訴訟，業經臺灣臺北地方法
    院93年度訴字第5152號判決駁回相對人之訴、臺灣高等法院
    95年度上字第1060號判決駁回上訴、最高法院97年度台上字
    第485 號裁定駁回上訴確定，且異議人向本院提起撤銷假扣
    押裁定之聲請，經本院以97年度裁全聲54號民事裁定撤銷假
    扣押裁定確定，訴訟程序業已終結。相對人以存證信函通知
    受擔保利益人即異議人於文到21日內行使權利，惟異議人迄
    今仍未行使權利，為此請求返還前開擔保金等語。
二、異議意旨略以﹕
    (一)按「民事訴訟法第104 條第1 項第2 款規定，供擔保人催
      告受擔保利益人行使權利，須定20日以上之期間，揆諸立
      法意旨，無非督促受擔保利益人從速行使權利，以免久延
      而害及供擔保人之利益，非謂受擔保利益人未於此項間內
      行使權利，即生失權之效果，而不得再行使權利。」此有
      最高法院72年度台抗字第62號裁定可參。是供擔保人雖定
      20日以上之期間催告受擔保人行使權利，然受擔保人未於
      此20日期間內行使權利，非謂受擔保人即生失權效果，苟
      受擔保人已行使權利，雖其時前開期間業經屆滿，供擔保
      人於以後應不得再以未於所定催告期間內行使權利為由，
      為返還擔保金之聲請。倘若法院依民訴訟法第104 條通知
      異議人於一定期間內使權利者，依前所述，該期間之限制
      亦僅為催告受擔保人儘速行使權利，以免有害及供擔保人
      之利益。倘供擔保人已行使權利，法院應不以受擔保人未
      於一定期間內行使權利為由，准供擔保人返還提存物之聲
      請。
    (二)異議人於接獲原審通知就是否已對相對人應賠償484,676
      元乙事向法院提起民事訴訟法、支付命令、解調聲請等，
      異議人於民國（下同）98年11月2 日收受原審返還擔保金
      之裁定前即於98年10月29日向臺灣臺北地方法院聲請核發
      支付命令，是異議人雖未於法院所定一定期間內為行使權
      利之證明，然異議人已於原審裁定准許返還擔保金之前即
      已對相對人行使權利。詎原審准許相對人領回擔保金，於
      法有違而請求廢棄原裁定云云。
三、按訴訟終結後，供擔保人證明已定20日以上之期間，催告受
    擔保利益人行使權利而未行使，或法院依供擔保人之聲請，
    通知受擔保利益人於一定期間內行使權利並向法院為行使權
    利之證明而未證明者，法院應依供擔保人之聲請，以裁定命
    返還其提存物或保證書，民事訴訟法第104 條第1 項第3 款
    定有明文。前開規定，於其他依法令供訴訟上之擔保者準用
    之，為同法第106 條所明定；又所謂「受擔保利益人行使權
    利」，係指向法院起訴或為與起訴相同效果之訴訟行為（如
    聲請調解或聲請發支付命令）而言，最高法院80年度台抗字
    第413 號判例足參。次按，訴訟終結後，受擔保利益人，逾
    民事訴訟法第104 條第1 項第2 款20日以上之期間而未行使
    其權利時，若在供擔保人向法院為返還提存物或保証書之聲
    請之後，始行使其權利者，仍應認為受擔保利益人未在前開
    期間內行使其權利（參見最高法院72年台抗字第181 號判例
    要旨）。經查，相對人主張提供假扣押擔保金所依據之本院
    93年度裁全字第920 號裁定業經本院撤銷（97年度裁全聲字
    第54號），且依據93年度裁全字第920 號裁定所為之強制執
    行程序亦經異議人聲請撤銷，本院並通知將扣押款發還異議
    人，相對人並定20日以上期間催告異議人行使權利等情，有
    本院93年度裁全字第920 號民事裁定、存證信函、郵政回執
    等件可稽，並經原審調閱前述相關卷證屬實，自堪認屬實。
    又相對人於98年7 月16日催告異議人於文到後21日內行使權
    利，異議人於98年7 月17日收受，此為異議人所不爭執，復
    有存證信函、回執附卷足憑，異議人遲至98年10月29日始向
    臺灣臺北方法院聲請核發支付命令（有收文章附於支付命令
    聲請狀上，此亦為異議人所自承），雖異議人主張接獲原審
    通知陳報是否已行使權利後即遵諭向臺灣臺北方法院聲請核
    發支付命令，已行使權利云云，惟依民事訴訟法第104 條第
    1 項第3 款之規定，法院並無依職權通知受擔保利益人行使
    權利之權能，況原審於98年10月14日以新院雲民碩一98司聲
    209 字第22171 號函請異議人陳報有無提起民事訴訟、支付
    命令、調解等，僅係為查明異議人於相對人催告行使權利期
    間有無行權利之情形，以為准駁相對人所為返還擔保物聲請
    之裁定，並非依相對人之聲請或代相對人對異議人催告行使
    權利，此觀之該函文主旨「相對人（即異議人）於九十八年
    七月二十八日以台北古亭郵局存證號碼01537 號存證信函請
    求聲請人（即相對人）賠償利息損失新台幣484,676 元相對
    人是否已向法院．．．。」等語自明。又民事訴訟法104 第
    1 項第2 款之期間，僅為供擔保人催告受擔保利益人行使權
    利之期間，並以受擔保利益人有無於此期間內行使權利作為
    應否裁定返還擔保物之條件，故受擔保利益人只須未於供擔
    保人所催告之期限內行使權利，條件即屬成就，縱受擔保利
    益人於准許返還擔保物裁定前即提起訴訟、調解或聲請支付
    命令，乃無礙擔保物返還條件之成就（臺灣高等法院臺中分
    院97年度抗字第220 號裁定參照）。是在相對人於98年8 月
    17日向本院聲請返還擔保金時，難認異議人已合法行使權利
    ，從而，原裁定准許發回擔保金，於法並無違誤。至異議人
    援引之最高法院72年度台上字第64號裁定係表明受擔保利益
    人（即本件異議人）之權利不因未於供擔保人（即本件相對
    人）所定催告期限內未行使而不得再行使，與擔保物是否應
    返還無涉。本件相對人為異議人提供之擔保物縱返還，若異
    議人因相對人假扣押執行致權利受損，仍得依一定之程序予
    以救濟，並不因本件提存物之返還而有不同，是異議人之主
    張，於法並無所據。本件異議人請求廢棄原裁定，並無理由
    。
四、依民事訴訟法第240 條之4 第3 項、第95條，裁定如主文。
中    華    民    國    98    年    11    月    27    日
                  民事第二庭    法  官  盧玉潤
以上正本係照原本作成。
如不服本裁定，應於送達後10日內向本院提出抗告狀，並繳納抗
告費新臺幣1,000元。
中    華    民    國    98    年    11    月    27    日
                                書記官  謝國聖


司法院資訊處製作；財團法人民間司法改革基金會備份。
